臺灣高等法院刑事判決　　　　　　　　　　　　九十三年度上更(一)字第三二四號
　　上　訴　人　臺灣板橋地方法院檢察署檢察官
　　上　訴　人
　　即　被　告　乙○○
　　　　　　　　丙○○
　　　　　　　　丁○○
　　共　　　同
　　指定辯護人　本院公設辯護人　李廣澤
右上訴人因被告強盜等案件，不服臺灣板橋地方法院九十二年度訴字第一四三七號，
中華民國九十二年八月二十一日第一審判決（起訴案號：臺灣板橋地方法院檢察署九
十二年度偵字第八二０六號、八四六七號、第八六○三號），提起上訴，經判決後，
由最高法院發回更審，本院判決如左：
    主  文
原判決撤銷。
丙○○意圖為自己不法之所有，結夥三人以上，以強暴至使不能抗拒，而取他人之物
，處有期徒刑捌年。
乙○○意圖為自己不法之所有，結夥三人以上，以強暴至使不能抗拒，而取他人之物
，累犯，處有期徒刑柒年捌月。
丁○○意圖為自己不法之所有，結夥三人以上，以強暴至使不能抗拒，而取他人之物
，累犯，處有期徒刑柒年拾月。
    事  實
一、乙○○曾有違反麻醉藥品管理條例、竊盜等前科多次，民國 (下同）八十九年間
    因竊盜案件，經台灣板橋地方法院判處有期徒刑六月，並經本院駁回上訴確定，
    又於八十九年間因違反毒品危害防制條例案件，經台灣板橋地方法院判處有期徒
    刑五月確定，所犯前揭二罪，經本院裁定應執行有期徒刑九月確定；九十一年間
    又因偽造文書案件，經台灣板橋地方法院判處有期徒刑三月確定，嗣乙○○所犯
    前揭三罪接續執行，而於九十二年一月二十日執行完畢；丁○○有竊盜、妨害自
    由、違反麻醉藥品管理條例等前科多次，八十七年間因竊盜案件，經台灣板橋地
    方法院判處有期徒刑十月確定，甫於八十八年四月二十九日執行完畢，又於八十
    九年間因違反毒品危害防制條例案件，經台灣板橋地方法院判處有期徒刑五月確
    定，而於九十年六月五日執行完畢。
二、緣丙○○因積欠甲○○債務，甲○○催討甚急，丙○○於九十二年二月十三日二
    十時許，在臺北縣板橋市○○○路○段附近「逸龍精品店」（起訴書誤載為龍義
    精品店）內，遇見丁○○、乙○○與年約二十餘歲綽號「阿祥」男子（起訴書誤
    載為綽號「阿強」男子），丙○○遂提議由其假藉還款之名義邀約甲○○，再由
    丁○○、乙○○與已成年之綽號「阿祥」之男子為強盜行為，丙○○遂與丁○○
    、乙○○與綽號「阿祥」之男子共同基於意圖為自己不法所有之犯意聯絡，先由
    丙○○於九十二年二月十三日二十二時三十分許，以欲償還借款為由邀約甲○○
    ，並以車牌Ｔ九─一０九九號自小客車，將甲○○載至臺北縣五股鄉五股工業區
    內堤防邊停車場，丁○○、乙○○與綽號「阿祥」之男子則已在該處等候，再由
    丁○○、綽號「阿祥」之男子頭戴棒球帽及口罩，從車牌Ｔ九─一０九九號自小
    客車後門進入車內，並由乙○○在外把風，丁○○持疑似黑色玩具手槍一支（未
    扣案，並無證據證明有殺傷力或係兇器）抵住甲○○頭部，綽號「阿祥」之男子
    則以土黃色膠帶封貼甲○○之眼睛、嘴巴，並綑綁甲○○之雙手，以此強暴方式
    至使甲○○不能抗拒，而取走甲○○身上之現金新臺幣（下同）九千六百元、台
    新國際商業銀行新莊分行金融卡一張、第一商業銀行樹林分行金融卡一張、新莊
    農會存摺一本、支票一張（發票人為張竣清，面額為十五萬元，付款人為臺灣中
    小企業銀行迴龍分行，票號為ＡＹ0000000），並向甲○○逼問前揭二張
    金融卡之密碼得逞後，丙○○、丁○○、乙○○與已成年之綽號「阿祥」男子復
    共同基於意圖為自己不法所有之犯意聯絡，由丁○○於同日二十二時四十七分許
    ，持甲○○所有之台新國際商業銀行新莊分行金融卡，前往位於臺北縣新莊市○○路六０一號之聯邦商業銀行，以在該銀行提款機按該金融卡所設定之密碼之不
    正方法，由該銀行之自動付款設備接續三次共取得現金三萬一千九百元，並由乙○○持甲○○所有之第一商業銀行樹林分行金融卡，基於同前詐欺之概括犯意，
    先於同日二十三時七分許，前往位於臺北縣新莊市○○路○段六十九號之華南商
    業銀行，在該銀行所設置之提款機按金融卡所設定之密碼之不正方法，由該銀行
    之自動付款設備接續三次共取得現金四萬五千元，乙○○復持甲○○所有之第一
    商業銀行樹林分行金融卡，於同日二十三時二十八分許，前往位於臺北縣板橋市
    ○○○路一段一二三號之板橋郵局，在該郵局所設置之提款機按金融卡所設定之
    密碼之不正方法，由該郵局之自動付款設備接續二次共取得現金八千元，事後丙○○、丁○○、乙○○與綽號「阿祥」之成年男子相約在「逸龍精品店」朋分，
    乙○○分得一萬二千元，丙○○則分得六千元。嗣經甲○○報警，警方調閱銀行
    、郵局之相關錄影帶及比對通聯紀錄，於九十二年四月十六日十時四十分許，在
    臺北縣板橋市○○街六十號二樓之乙○○住處，為警查獲乙○○，另扣得休閒鞋
    一雙、休閒服一件；復於九十二年四月十八日十三時許，在臺北縣板橋市○○○
    路五十一號，為警查獲丙○○。
三、案經臺北縣政府警察局移送臺灣板橋地方法院檢察署檢察官偵查起訴。
    理  由
一、訊據被告丁○○、丙○○對於右揭犯罪事實，於本院審理中均供承不諱，核與被
    害人甲○○迭於警訊及原審審理時證述之情節均屬相符（見偵字第八二０六號卷
    第十二頁至第十八頁、原審九十二年七月二日訊問筆錄、九十二年八月七日審判
    筆錄），並有甲○○所有之台新國際商業銀行新莊分行、第一商業銀行樹林分行
    存摺交易往來明細影本二份、翻攝銀行及郵局錄影帶之照片七張在卷可憑（均見
    偵字第八二０六號偵查卷第二十五頁至第三十頁、第四十四頁至第四十五頁），
    被告丁○○、丙○○於審理中之自白核與事實相符，自得採為論罪之證據，被告
    等二人之犯行，均堪認定，應依法論科。
二、訊之被告乙○○固坦承有與丁○○、丙○○、綽號「阿祥」之成年男子於前揭時
    間共同至五股工業區內堤防邊停車場，並在被告丙○○所駕之車外等候，嗣並持
    甲○○所有之金融卡而由自動付款設備取得款項，事後亦分得一萬二千元等情不
    諱，惟矢口否認有何強盜、詐欺之犯行，辯稱：伊並沒有聽到丙○○有說設局強
    盜之事，丁○○只是向伊說人家欠他錢，伊當時站在車外，不知丁○○與「阿祥
    」在車內為強盜之行為云云。惟查，被告乙○○迭於警訊及原審審理時已供稱：
    伊有於九十二年二月十三日二十時許，在「逸龍精品店」遇見丙○○、丁○○等
    語（見九十二年度偵字第八二０六號偵查卷第六頁正面，及原審九十二年八月七
    日審判筆錄）；而被告丙○○於原審審理及本院前審訊問時供稱：伊跟丁○○、
    乙○○三人在逸龍精品店會面，伊叫丁○○搶伊要還甲○○的錢，．．伊跟丁○○講的時候，乙○○有在旁邊，他知道等語；被告丁○○於原審及本院前審審理
    時亦供稱：「（問：丙○○邀你去時，乙○○是否在場？）有。」、「（問：乙○○是何人邀去的？）乙○○本來就在場，他也同意一起去五股工業區，因為丙○○在講的時候，我跟乙○○都在旁邊，另外「阿祥」也有在場，我、乙○○、
    阿祥三人同意一起去。」、「我們要做一票，他知道要做什麼」等語（見原審審
    判筆錄、本院前審九十二年十二月二十三日訊問筆錄），顯見被告乙○○於案發
    當日晚上二十時許，已在「逸龍精品店」與丙○○、丁○○、「阿祥」等人見面
    ，並與丙○○、丁○○、「阿祥」等人共同商議如何強劫被害人甲○○財物，被
    告乙○○對於被告丙○○設局欲強劫甲○○財物乙節，誠難諉為不知，而況，被
    告乙○○於原審審理時亦供稱：伊跟丁○○、「阿祥」一起坐計程車去五股工業
    區的停車場，「阿祥」、丁○○下車之後嘴巴戴口罩，伊也看到他們上丙○○的
    車等語（見原審九十二年七月二日訊問筆錄），則被告乙○○既看見同案被告丁○○會同綽號「阿祥」之男子載口罩上車，其焉能對丁○○與綽號「阿祥」之男
    子以掩人耳目方式所從事之強盜行為更難諉為不知？再參以被告乙○○於案發當
    日復持甲○○遭強盜之金融卡，前往華南商業銀行、板橋郵局之提款機提款，事
    後並分得一萬二千元等情，亦據被告乙○○迭於原審審理時供承不諱，益徵被告
    乙○○明知並有與丙○○、丁○○及綽號「阿祥」之男子共同謀議為強盜及詐欺
    行為。被告乙○○雖辯稱：伊並沒有聽到丙○○有說設局強盜之事，丁○○只是
    向伊說人家欠他錢，伊當時站在車外，不知丁○○與「阿祥」在車內為強盜之行
    為云云，然苟真係出於要債，大可光明正大為之，同案被告丁○○、「阿祥」之
    人又何須頭戴棒球帽及口戴口罩？且被害人甲○○自己可以提款清償，又何須任
    由被告乙○○等人前往不同地點之提款機領款？可見被告乙○○所辯上情，無非
    卸責之詞，不足採信。至被告丁○○於原審審理時供稱：乙○○也在丙○○的車
    內一起強盜乙節（見原審九十二年七月二十三日訊問筆錄），已為被告乙○○所
    否認，被害人甲○○於原審審理時亦陳稱：伊只看到二個人上車，他們就把我的
    眼睛封住等語（見原審九十二年八月七日審判筆錄），另同案被告丙○○於原審
    審理時則供稱：當時是丁○○及阿祥進入車內等語（見原審九十二年六月三日訊
    問筆錄），可見強劫當時，被告乙○○確未進入車內一同強劫甲○○之財物，而
    係在車外把風，惟被告乙○○既事前參與同謀，實施犯罪時在場把風，事後又參
    與分贓，仍以共犯論，並不影響其罪責。是被告乙○○之犯行，亦堪認定。
三、查被告丙○○、乙○○、丁○○與綽號「阿祥」之成年男子，結夥三人以上於前
    揭時、地為強盜甲○○財物之行為，並以在銀行、郵局提款機按甲○○所有金融
    卡所設定之密碼之不正方法，由銀行、郵局之自動付款設備取得現金之行為，核
    被告丙○○、乙○○、丁○○所為，均係犯刑法第三百三十條第一項之加重強盜
    罪、同法第三百三十九條之二第一項之由自動付款設備詐財罪。被告丙○○、乙○○、丁○○與綽號「阿祥」之成年男子間就前揭結夥三人以上強盜犯行及由自
    動付款設備詐財犯行，有犯意聯絡及行為之分擔，均為共同正犯。被告丁○○持
    甲○○所有之台新國際商業銀行新莊分行金融卡，前往位於臺北縣新莊市○○路
    六０一號之聯邦商業銀行，接續三次共取得現金三萬一千九百元；及被告乙○○
    持甲○○所有之第一商業銀行樹林分行金融卡，先後前往位於臺北縣新莊市○○
    路○段六十九號之華南商業銀行，接續三次共取得現金四萬五千元，又前往位於
    臺北縣板橋市○○○路○段一二三號之板橋郵局，接續二次共取得現金八千元，
    被告等先後雖由不同共犯，於不同時間，在不同地點，分別持甲○○之提款卡在
    銀行、郵局之提款機詐領存款之行為，惟均屬共犯間基於同一犯意及目的下之接
    續行為，應祇論以單純一罪，而無連續犯之適用。又被告三人所犯加重強盜罪與
    由自動付款設備詐財罪間，有方法結果之牽連關係，均應依刑法第五十五條之規
    定論以較重之加重強盜罪。被告三人所犯刑法第三百三十九條之二第一項之罪，
    雖未經檢察官起訴，惟與檢察官所起訴之加重強盜罪部分，有裁判上一罪之牽連
    犯關係，基於審判不可分原則，本院自得併予審究。被告乙○○曾有違反麻醉藥
    品管理條例、竊盜等前科多次，八十九年間因竊盜案件，經台灣板橋地方法院判
    處有期徒刑六月，並經本院駁回上訴確定，又於八十九年間因違反毒品危害防制
    條例案件，經台灣板橋地方法院判處有期徒刑五月確定，所犯前揭二罪，經本院
    裁定應執行有期徒刑九月確定；九十一年間又因偽造文書案件，經台灣板橋地方
    法院判處有期徒刑三月確定，嗣被告乙○○所犯前揭三罪接續執行，而於九十二
    年一月二十日執行完畢；被告丁○○有竊盜、妨害自由、違反麻醉藥品管理條例
    等前科多次，八十七年間因竊盜案件，經台灣板橋地方法院判處有期徒刑十月確
    定，甫於八十八年四月二十九日執行完畢，又於八十九年間因違反毒品危害防制
    條例案件，經台灣板橋地方法院判處有期徒刑五月確定，而於九十年六月五日執
    行完畢，有臺灣板橋地方法院檢察署刑案資料查註紀錄表、本院被告全國前案紀
    錄表各二份在卷可按，被告乙○○、丁○○二人於有期徒刑執行完畢後五年之內
    再犯有期徒刑以上之本罪，均為累犯，均應依刑法第四十七條之規定加重其刑。
四、原審予以被告等論罪科刑，固非無見，惟查，被告等強劫取得被害人甲○○所有
    之金融卡後，分由被告丁○○與乙○○於不同時間，在不同地點之提款機，以不
    正方法取得財物之行為，及被告丁○○與乙○○於同一時間、地點在同一提款機
    ，接續二次或三次以不正方法取得財物之行為，究為單純一罪，抑或連續犯？原
    判決理由未予說明，即有未洽；另被告等恩將仇報，結夥強劫，泯滅良心，並毆
    打被害人，原判決僅量處有期徒刑七年一月至七年八月之刑，亦顯過輕。被告丙○○上訴意旨以原審量刑過重云云；被告丁○○上訴意旨請求將其所犯另二案移
    犯行而否認犯罪，均為無理由，公訴人上訴意旨以被告三人持槍搶劫並毆打告訴
    人，量刑顯屬過輕等語，為有理由，且原判決既有上開可議之處，應由本院將原
    判決撤銷改判。爰審酌被告丙○○、丁○○、乙○○三人年輕力壯，竟不思奮發
    向上，雖其強盜所得不多，惟渠等欺凌女子而持槍強盜財物，且事後以不正方法
    ，由銀行、郵局之自動付款設備取得現金，危害社會治安甚鉅，被告丙○○提議
    為強盜犯行，情節較重，被告乙○○於犯後仍圖飾狡辯，暨渠等三人素行、犯罪
    動機、目的、手段及犯罪所得等一切情狀，分別量處如主文第二至四項所示之刑
    ，以示懲儆。
五、另移送併辦意旨（台灣板橋地方法院檢察署九十二年度偵字第一三０二九號、第
    一六五二○號、一六九○七號）略以：(1)被告丁○○夥同湯智超等人，於九十二
    年六月六日二十二時三十分，在台北縣三峽鎮○○路○段二十五號前之檳榔攤，
    共同持短槍、西瓜刀，強盜夏忠杰等六人之財物。(2)被告丁○○夥同湯智超等人
    ，於九十二年六月二十二日五時許，在臺北縣板橋市○○路○段七巷一０九號之
    三，共同持改造手槍，強盜黃文星等十一人所有之財物，因認被告丁○○涉犯刑
    法第三百三十條之連續加重強盜罪嫌。惟查，本件公訴人起訴被告丁○○犯加重
    強盜罪之時間為九十二年二月十三日，惟移送併辦意旨所指之被告丁○○犯加重
    強盜罪之時間為九十二年六月六日、六月二十二日，犯罪時間已相隔達三、四月
    餘之久，且公訴人起訴之被告丁○○加重強盜犯行，係因丙○○積欠甲○○債款
    ，經甲○○一再催討，但無力清償而臨時提議，經其餘二人之首肯藉還款之名對
    熟識之甲○○強盜，與移送併辦意旨所指之被告丁○○係對一般之店家及個人強
    盜之態樣、手段均有不同，被告丁○○且自承於九十二年六月二十二日夥同湯智
    超等人共同到臺北縣板橋市○○路○段七巷一０九號之三搶劫賭場係臨時起意，
    與板橋地院所判是不同犯意等語 (見偵字第一六五二０號第二二、二三頁），則
    移請併案審理之上開二犯行，與公訴人起訴部分，顯非基於概括犯意而為，應無
    連續犯之裁判上一罪關係，本院自無從就被告丁○○聲請及檢察官移送併辦部分
    審究，應退回由檢察官另行依法處理。
據上論斷，應依刑事訴訟法第三百六十九條第一項前段、第三百六十四條、第二百九
十九條第一項前段，刑法第二十八條、第三百三十條第一項、第三百三十九條之二第
一項、第五十五條、第四十七條，判決如主文。
本案經檢察官朱家崎到庭執行職務。
中　　　華　　　民　　　國　　九十三　　年　　　八　　　月　　　五　　　日
                        臺灣高等法院刑事第七庭
                            審判長法  官  吳　啟　民
                                  法  官  林　瑞　斌
                                  法  官  蘇　隆　惠
右正本證明與原本無異。
如不服本判決，應於收受送達後十日內向本院提出上訴書狀，其未敘述上訴之理由者
並得於提起上訴後十日內向本院補提理由書（均須按他造當事人之人數附繕本）。
                                  書記官  周　素　秋
中　　　華　　　民　　　國　　九十三　　年　　　八　　　月　　　五　　　日
附錄：本案論罪科刑法條全文
中華民國刑法第三百三十條
犯強盜罪而有第三百二十一條第一項各款情形之一者，處七年以上有期徒刑。
中華民國刑法第三百二十一條
犯竊盜罪而有左列情形之一者，處六月以上、五年以下有期徒刑：
一  於夜間侵入住宅或有人居住之建築物、船艦或隱匿其內而犯之者。
二  毀越門扇、牆垣或其他安全設備而犯之者。
三  攜帶兇器而犯之者。
四  結夥三人以上而犯之者。
五  乘火災、水災或其他災害之際而犯之者。
六  在車站或埠頭而犯之者。
前項之未遂犯罰之。
